臺灣高等法院民事判決　九十一年度上字第三一○號
　　　上　訴　人　乙○○
　　　　　　　　　甲○○○
　　　　　　　　　丙○○
　　　法定代理人　蕭三義
右當事人間給付投資利潤事件，上訴人對於中華民國九十年九月二十七日臺灣板橋地
方法院八十九年度訴字第一七七一號第一審判決提起上訴，本院判決如左：
    主    文
上訴駁回。
第二審訴訟費用由上訴人乙○○負擔十五分之六、丙○○負擔十五分之八、餘由甲○
○○負擔。
    事實及理由
一、本件上訴人起訴主張：上訴人乙○○（下稱乙○○）、丙○○於民國八十六年一
    月一日投資訴外人王燦榮所經營晉恆建設有限公司（下稱晉恆公司）位於臺北縣
    永和市○○段五八八之三等二十二筆地號土地上之房屋興建案（下稱系爭工地）
    ，投資金額分別為新台幣（下同）四百五十萬元、五百萬元，晉恆公司並保證投
    資利潤為投資金額之百分之七十。該工地原名「都市天地」，後更名為「大德名
    居」，晉恆公司於該工程興建中因資金短絀另向乙○○借貸五百九十萬元，嗣仍
    因資金不足，工程無法繼續，最後由被上訴人承接系爭工地之興建。依被上訴人
    與晉恆公司於八十七年十月二十九日簽訂之承諾書（下稱系爭承諾書）約定，被
    上訴人概括承受晉恆公司對乙○○、丙○○之投資權益。即上訴人乙○○部分，
    計有投資本金四百五十萬元、投資利潤三百十五萬元、未償借貸金額三百萬元，
    合計一千零六十五萬元，除被上訴人先行償還乙○○一百五十萬元外，換屋扣除
    八百四十萬八千三百元，剩餘七十四萬一千七百元；上訴人丙○○ (下稱丙○○
    ) 部分，計有投資本金五百萬元、投資利潤三百五十萬元，合計八百五十萬元，
    扣除換屋六百四十三萬五千一百五十元，尚餘二百零六萬四千八百五十元，均應
　　由被上訴人承受。此外，乙○○交屋時與上訴人甲○○○（下稱甲○○○）共同
　　簽發票號ＴＨＯ八五一三二號、發票日八十七年十二月十八日、到期日八十八年
　　十二月三十日、面額八十萬元之本票一紙，亦應由被上訴人返還。爰提起本訴，
　　求為命被上訴人應給付乙○○七十四萬一千七百元、丙○○二百零六萬四千八百
　　五十元，及均自起訴狀繕本送達翌日起至清償日止，按年息百分之五計算之利息
　　；暨被上訴人應將乙○○、甲○○○共同簽發票號ＴＨＯ八五一三二號、發票日
　　八十七年十二月十八日、到期日八十八年十二月三十日、面額八十萬元之本票一
　　紙返還乙○○、甲○○○之判決。原審為上訴人敗訴判決，上訴人不服，提起上
　　訴，並於本院上訴聲明：(一)、原判決廢棄。(二)、被上訴人應給付乙○○七十四萬
　　一千七百元、丙○○二百零六萬四千八百五十元，及均自起訴狀繕本送達翌日起
　　至清償日止，按年息百分之五計算之利息。(三)、被上訴人應將乙○○、甲○○○
　　共同簽發票號ＴＨ０八五一三二號、發票日八十七年十二月十八日、到期日八十
　　八年十二月三十日、面額八十萬元之本票一紙返還乙○○及甲○○○。
二、被上訴人則以：系爭承諾書上所載投資人「投資權益」之承受，僅指投資人之原
    投資額及增資額部分，並不包括投資利潤在內。且投資議定書係由晉恆公司法定
    代理人王燦榮以個人名義保證投資人獲得百分之七十之利潤，與晉恆公司無關，
    被上訴人承接晉恆公司未完成之工地，自不包括上開投資利潤在內。又乙○○、
    丙○○等投資人已將原投資晉恆公司之資金轉為買賣不動產之價款，並就不足之
    價款簽發本票交付被上訴人收執，而退出股東之列，自無所謂投資利潤之問題等
    語置辯。並於本院答辯聲明：上訴駁回。
三、本件經依民事訴訟法第四百六十三條準用同法第二百七十條之一第一項第三款規
    定，整理並協議簡化爭點及不爭執點後，兩造同意僅就言詞辯論時所陳述之事實
    及主張之法律關係為論斷。查乙○○、丙○○主張其等就訴外人晉恆公司位於系
    爭工地上興建房屋案之投資金額分別為四百五十萬元及五百萬元，晉恆公司並向
    乙○○借貸五百九十萬元，而剩三百萬元未清償，嗣因晉恆公司資金不足，由被
    上訴人承接系爭工地繼續興建，並償還乙○○借款一百五十萬元，且乙○○於交
    屋時，另與甲○○○共同簽發票號ＴＨＯ八五一三二號、發票日八十七年十二月
    十八日、到期日八十八年十二月三十日、面額八十萬元之本票一紙交付被上訴人
    等情，業據提出投資議定書、承諾書等文件為證（見原審卷(一)第十四頁、第二三
    頁至第二四頁、第三二頁、第四四頁），復為被上訴人所不爭執，堪信上訴人此
    部分主張之事實為真正。惟被上訴人否認其承受晉恆公司之系爭工地之權義包括
    乙○○、丙○○之投資利潤在內，並以前開情詞置辯，是兩造間應予審究之爭點
    厥為：、王燦榮與乙○○、丙○○簽署投資議定書中關於保證投資利潤之效力
    是否及於晉恆公司？被上訴人與晉恆公司簽署系爭承諾書第五條所載「投資權
    益」是否包括投資利潤？茲析述如下：
(一)、王燦榮與乙○○、丙○○簽署投資議定書中關於保證投資利潤之效力及於晉恆
      公司：
      查上訴人主張王燦榮分別與乙○○、丙○○簽署之投資議定書之效力及於晉恆
      公司等語，已據提出上開二紙投資議定書影本為證 (見原審卷(一)第十四頁、第
      四四頁) ；雖被上訴人否認其事，並辯稱投資議定書係王燦榮個人之行為，效
      力不及於晉恆公司云云。惟查：
１、王燦榮與乙○○、丙○○所立之投資議定書載明投資標的為坐落台北縣永和市○
    ○段五八八之三等二十二筆地號土地上之房屋興建案，乙○○、丙○○之投資金
    額分別為四百五十萬元及五百萬元，王燦榮保證投資利潤為投資金額之百分之七
    十，有投資議定書二紙在卷為憑（見原審卷(一)第十四頁、第四四頁）。且王燦榮
    於本院證稱：「我是個人名義和投資人簽立投資議定書，因為執照沒有下來，後
    來起造人執照下來後，晉恆公司確定是起造人，才全部轉給晉恆公司．．．他們
    投資是針對我，我是要整合好後再轉給公司」等語（見本院卷(二)第一六八頁），
    足見投資人係針對與王燦榮個人之私誼始投資系爭工地之興建，而由王燦榮以個
    人名義保證獲取投資金額百分之七十之利潤，是以王燦榮於其任負責人之晉恆公
    司於坐落台北縣永和市○○段五八八之三等二十二筆地號土地上取得台北縣工務
    局八六年永建字第三九八號之建造執照後，乙○○、丙○○與其他投資人之投資
    權益即轉由晉恆公司承接，乃勢所必然，否則與王燦榮個人名義簽訂投資議定書
    之投資人權益如何得受保障？此觀晉恆公司於八十六年四月三十日以八六晉字第
    ○○二一號函致十位投資人時，載明：「主旨：．．．二、為持有投資議定書之
    十位投資人：許介洲、蕭三義、乙○○、葉寶惠、丙○○、廖秀英、謝坤煌、劉
    水溝、謝松成、林登武原投資合建案開發地上物工程興建，並與王燦榮立有投資
    議定書，『投資權益』轉移由本公司概括承受王燦榮之權利義務等事由。說明：
    一、投資人與王燦榮訂立之投資議定書『投資權益』本金70％投資利潤，轉由本
    公司概括承受。．．．」等語，足以證之，有該函件在卷可稽 (見本院卷(二)第二
    五四頁) ，益見乙○○、丙○○與王燦榮個人名義簽訂投資議定書之投資人權益
    已由晉恆公司概括承受，要不因乙○○、丙○○係與王燦榮個人名義簽訂投資議
    定書而生影響。被上訴人空言否認上開函件之真正，自非可採。
２、又王燦榮於晉恆公司向台北縣工務局取得八六年永建字第三九八號建造執照後，
    即代表晉恆公司於八十六年四月十日分別與乙○○、丙○○簽訂「房屋土地預定
    買賣契約書」，乙○○部分，分配房屋面積三五、八坪，依投資議定書所載，每
    坪二三、五萬元，價值八百四十一萬三千元，惟依乙○○投資本金四百五十萬元
    ，再加計百分之七十投資利潤三百十五萬元，乙○○可分取價值七百六十五萬元
    之房屋，顯逾投資本金四百五十萬元；而丙○○部分，分配房屋面積三一、三坪
    ，依投資議定書所載，每坪二三、五萬元，價值七百四十萬二千五百元，依丙○
    ○投資本金五百萬元，再加計百分之七十投資利潤三百五十萬元，丙○○可分取
    價值八百五十萬元之房屋，亦逾投資本金五百萬元，有「房屋土地預定買賣契約
    書」二份在卷可考（見原審卷(一)第十五頁至二十二頁、第四五頁至五二頁）。而
    不足之價金，依投資議定書第三條「發放投資本利時，依結案實際狀況，以現金
    及餘屋按投資比率分取」之約定，需俟系爭興建案於八十八年底結案後，再以現
    金找補。若非晉恆公司已概括承受王燦榮以個人名義與投資人簽訂投資議定書所
    載有關之投資權益，豈會依投資議定書之約定與乙○○、丙○○簽訂前開「房屋
    土地預定買賣契約書」？益見王燦榮以個人名義與乙○○、丙○○簽訂投資議定
    書中關於保證投資利潤之效力及於晉恆公司。
(二)、被上訴人與晉恆公司簽署承諾書第五條所載「投資權益」並不包括投資利潤：
１、查晉恆公司因資金短缺，無法繼續系爭工地之興建，始由被上訴人概括承受系爭
    工地之工程及其債務，雙方並於八十七年十月二十九日簽署承諾書 (見原審卷(一)
    第三二頁) 等情，為兩造所不爭執。上訴人主張系爭承諾書第五條「同第一條基
    地上各投資人之投資權益承受」所載「投資權益」之意義，應包含各投資人「原
    投資款及投資利潤」，非僅指「原投資款」而已等語。惟被上訴人否認之，並辯
    稱所謂「投資權益」之承受，僅指「原投資款及增資款」而已，並不包含投資利
    潤之承受等語。經查：
、依晉恆公司與被上訴人簽訂之系爭承諾書所載，被上訴人承受之範圍為：「一、
    承受工地如下執照號碼台北縣工務局八六年永建字第三九八號建設執照所屬工地
    。．．．五、同第一條基地上各投資人（如投資人共同名冊）之投資權益之承受
    。六、(一)(2)乙○○新台幣三百萬元及原投資額四百五十萬元 (詳如八十七年十月
    二十九日之協議書)」，有該承諾書附卷可稽 (見原審卷(一)第三二頁)，且系爭承
    諾書後附之投資人名冊僅載明十名投資人之人別、原投資金額及增資金額而已，
    並無關於投資利潤之記載，復有該承諾書所附投資人名冊附卷可考（見原審卷(一)
    第八三頁反面)。
、又乙○○於晉恆公司與被上訴人簽訂系爭承諾書之當日 (即八十七年十月二十九
    日) 亦與被上訴人、晉恆公司共同簽立另紙協議書，載明：「晉恆建設有限公司
    欠乙○○新台幣三百萬元及另投資之四百五十萬元，合計新台幣七百五十萬元，
    今由勝弘建設有限公司負責清償，其內容如下：一、勝弘建設有限公司以坐落於
    永和市○○○路之大德名居四樓房屋一棟（單價十九萬元，約三十五坪）給予乙
    ○○抵銷六百萬，不足部分由乙○○以房屋貸款補足，關於房屋部分，雙方之權
    利義務依雙方另行簽立之不動產買賣協議書。尚餘一百五十萬元，由勝弘建設有
    限公司俟銀行融資核撥日起分十個月，每月十五萬元給予乙○○ (此一百五十萬
    元已由被上訴人清償完畢，業據乙○○於起訴狀自承) ．．．」等語，並未記載
    被上訴人尚承受乙○○之投資利潤，有該協議書在卷可按 (見原院卷(一)第三三頁
    ) 。倘被上訴人就晉恆公司與投資人間有關投資利潤之約定亦予承受，豈會未將
    之載明於與晉恆公司所簽之承諾書或與晉恆公司及乙○○所簽之協議書？
、再者，乙○○於八十七年十二月十八日與被上訴人就系爭工地內編號Ａ５棟第四
    樓房屋簽立「房屋土地預定買賣契約書」時，因該屋面積為三五．七九坪，以每
    坪單價十九萬元計算，總價為六百八十萬零一百元，以該屋總價與被上訴人承受
    乙○○向晉恆公司之投資金額及債權扣抵，乙○○尚應給付被上訴人房屋價款八
    十萬零一百元  (計算式：0000000-0000000-0000000＝-800100)，故於上開「房
    屋土地預定買賣契約書」第十八條約定，價款八十萬元部分由乙○○以金融機關
    之貸款給付，乙○○並於該買賣契約簽立當日同時交付其與甲○○○共同簽發票
    號ＴＨ０八五一三二號、發票日八十七年十二月十八日、到期日八十八年十二月
    三十日、面額八十萬元之本票一紙予被上訴人，並於該本票背面註明：「此本票
    只針對永和環河東路一段一一四號之工地大德名居Ａ５四樓，貸款核准後取回此
    本票」，復於八十八年九月二十九日加註：「此張本票是永和環河東路一段一一
    六號四樓房子之尾款，八十八年十二月三十日到期，屆時以現金來換回此本票」
    ，有上開「房屋土地預定買賣契約書」及本票各一紙在卷可資佐證 (見原審卷(一)
    第三四頁至四一頁) ，倘系爭承諾書第五條所載之投資權益承受，除原投資金額
    外，尚包含投資利潤，則被上訴人以乙○○購買房屋抵銷外，尚應給付乙○○數
    百萬元，乙○○於上開協議書簽訂時豈會載明「不足部分由乙○○以房屋貸款補
    足」等語？豈會於簽訂「房屋土地預定買賣契約書」時，另與甲○○○共同簽發
    上開八十萬元本票交付被上訴人？殊與常情有違。至上訴人所提出乙○○與晉恆
    公司於八十九年三月十五日簽立之協調會議紀錄，雖載明乙○○以投資金額及投
    資利潤抵充其所選購之房屋後，被上訴人尚應給付七十四萬一千七百萬元，並返
    還前開八十萬元本票等語，有該協調會議紀錄在卷可參 (見原院卷(一)第四三之一
    頁) 。惟此協調會議紀錄係乙○○事後與晉恆公司所簽立，並未經被上訴人同意
    ，自難以之拘束被上訴人，是該協調會議紀錄亦難為乙○○有利之認定。
２、次查，被上訴人於八十七年十月三十日與晉恆公司原十名投資人中之謝松成、劉
    水溝、林登武、謝坤煌、廖秀英等五人簽訂協議書，開宗明義記載晉恆公司原十
    名投資人之投資金額，其中丙○○為五百萬元、乙○○為四百五十萬元，第五條
    記載：「甲方(指十名投資人)原股金可選購房屋，一樓四十萬／坪，二樓至四樓
    十九萬/坪，五樓以上十九．五萬/坪，機械車位以七十五萬計算，如選購房屋與
    原股金有差額時，於銀行分戶貸款及交屋完成時補足．．．」、第六條記載：「
    有關原投資人許介洲二千九百萬元，葉寶惠八百六十一萬元，丙○○五百萬元，
    未參與本協議，由乙方（即被上訴人）負責處理」各等語，有該協議書一紙附卷
    可稽（見原審卷(一)第八四頁）。而丙○○於八十八年八月十九日與被上訴人就系
    爭工地內編號Ａ１棟第三樓房屋簽立「房屋土地預定買賣契約書」時，因該屋面
    積為三一．八九坪，以每坪單價十九萬元計算，總價為六百零五萬九千一百元，
    以該屋總價與被上訴人承受丙○○之投資金額扣抵，丙○○尚應給付被上訴人房
    屋價款一百零五萬九千一百元（計算式：0000000-0000000＝0000000），並於上
    開「房屋土地預定買賣契約書」末頁註明對於買賣價金六百零五萬九千元之付款
    方式為：「甲方（指丙○○）依據八十七年十月二十九日承諾書第五條及八十七
    年十月三十日協議書所指投資金額新台幣五百萬元正抵充本件買賣價金新台幣五
    百萬元。甲方應於本件房地移轉登記完成後三日內，以現金新台幣一百零五萬九
    千元正，一次給付乙方（指被上訴人），並同時簽發保證本票一張交乙方收執」
    等語，有該「房屋土地預定買賣契約書」、加蓋「作廢」之丙○○投資議定書影
    本各一件在卷可證 (見原審卷(一)第一一三頁至一二二頁、第一一Ｏ頁至一一二頁
    ) 。且證人即被上訴人與晉恆公司簽立系爭承諾書時在場之江雪梅於原審結證稱
    ：「簽承諾書時我有在場，當時承諾書是指原來投資的股金，沒有包括百分之七
    十的利潤，第二天簽協議書的時候，是處理原投資股金及增資的部分，沒有提到
    利潤的問題，八十八年八月十九日我代表被告（指被上訴人）與原告丙○○簽約
    ，沒有包括利潤的部分，僅指五百萬元的股金抵充買賣契約第一期款項，不足的
    部分原告（指丙○○）再給付被告，原告丙○○當場簽了一張本票，本票是用來
    補不足的部分，後來原告以現金換回本票，投資議定書是丙○○的部分是她本人
    交給我，乙○○的部分他和王燦榮一起交給我，他們交給我的時候，有表明投資
    議定書作廢」等語（見原審卷(二)第三五頁）。足見丙○○雖未參與八十七年十月
    三十日之協議，惟嗣後亦同意該協議書之內容，而以原投資金額選購房屋，並就
    其不足支付房價部分之一百零五萬九千元差額，另行簽發本票交付被上訴人。故
    丙○○事後以其未簽名於八十七年十月三十日之協議書，不受該協議書拘束，而
    主張其未放棄投資利潤云云，洵非可取。況投資議定書上所謂百分之七十投資利
    潤，係以投資本金計算，業經上訴人自認在卷（見本院卷(二)第一一五頁），自無
    待工地結案即能結算，上訴人購屋時，豈會捨投資利潤不予結算而另簽發本票補
    其不足之差額？
３、再查，晉恆公司原十名投資人之一即證人葉寶惠於原審結證稱：「因為王先生 (
    指王燦榮) 沒有辦法繼續經營，只有談到股金部分的處理，並沒有談到百分之七
    十投資利潤的部分，因為當時只希望把房子新建完成．．．我從被告公司 (指被
    上訴人) 買回的房屋是向晉恆公司買的同一戶，原先我投資晉恆八百多萬，可得
    到一戶，後來發生這件事，我又增資了四百多萬給被告公司，才得到同一戶房屋
    ，我繳回投資議定書時，並沒有向被告公司主張百分之七十的投資利潤，我的增
    資是因為晉恆公司財務出問題，為了把房屋蓋起來，才增資，為了怕原來投資的
    金額損失掉，當時的共識是把房屋蓋起來才能拿回原來投資的本金部分」等語 (
    見原審卷(二)第三四頁、第三七頁) 。雖上訴人否認葉寶惠上開證詞之真正，並主
    張葉寶惠之投資本金為八百六十一萬元，加上葉寶惠於原審證稱補繳四百多萬（
    以四百二十六萬四千元計），葉寶惠實際支付一千二百八十七萬四千元，而其取
    得十四層房屋登記於建物謄本之總面積原為二二八．九二平方公尺 (依上訴人於
    八十八年九月六日所列印之建物謄本) ，嗣於八十九年三月十三日列印建物登記
    謄本即變更為二五八．六六平方公尺（約七八、二四坪），則以一千二百八十七
    萬四千元減掉一百五十萬元（原車位），再減掉一百二十萬元（增購車位），剩
    餘一千零一十七萬四千元（即不含車位之房屋總價），除以六０﹒二四坪 (即總
    坪數七八．二四坪扣除二個車位之坪數十八坪後之房屋坪數) ，每坪房價為十六
    萬八千八百九十一元，竟然比上訴人乙○○所分取之四樓每坪十九萬元還便宜，
    更低於被上訴人於八十七年十月三十日與五名隱名投資人所訂定之「協議書」第
    五條約定之十九萬五千元，足證葉寶惠應已分取百分之七十投資利潤云云，且提
    出葉寶惠所購系爭工地Ａ１十四樓建物謄本二紙為證（見本院卷(二)第三Ｏ五頁、
    第三五四頁）。惟查：葉寶惠於八十七年十月十五日與被上訴人就Ａ１十四樓房
    屋所簽定「房屋土地預定買賣契約書」之買賣價金一千二百八十七萬四千元，係
　　包含一個車位一百五十萬元之價格，嗣再於八十八年八月二十五日以一百二十萬
　　元之價格向被上訴人購買另一車位，此有汽車停車位買賣契約一件在卷足憑 (見
　　本院卷(二)第三二五頁至三二七頁) ；又葉寶惠所簽「房屋土地預定買賣契約書」
　　之房屋內含一個車位之面積為二Ｏ五．Ｏ三平方公尺 (其中主建物面積為一四二
　　．六三平方公，附屬建物面積為十七．八二平方公尺，共用部分面積為四四、五
　　三平方公尺) ，而建物登記謄本所記載之主建物面積一四三、三平方公尺及附屬
　　建物面積十七．八二平方公尺，合計之室內面積幾乎與買賣契約記載相同，建物
　　登記謄本所增加之面積為共同使用之公設面積，原因在於簽立買賣契約時所計算
　　之公共設施總面積為三四七四、二四平方公尺，而實際興建完成後所計算之公共
　　設施部分增為四七五二平方公尺，此對照該「房屋土地預定買賣契約書」第八條
　　及建物登記謄本甚明，故登記之總面積雖有增加，惟實際專屬使用部分並未增加
　　，反要多繳房屋稅，是以葉寶惠所取得之房屋價值實際上並未較買賣契約為高；
　　況葉寶惠再以一百二十萬元購買另一個車位，並不在上開房屋買賣總價一千二百
　　八十七萬四千元之內，而葉寶惠原先所購得之車位面積，依該「房屋土地預定買
　　賣契約書」第二條所記載為十二．一三平方公尺 (計算式為5.5×2.205＝12.13)
　　，以總價一千二百八十七萬四千元扣除車位一百五十萬元之車位價金，則葉寶惠
　　約以每坪十九萬五千元購得上開Ａ１十四樓之房屋《計算式:(00000000-0000000
　　＝00000000)除以〈 (205.03-12.13)×0.3025〉＝194927》，適與被上訴人於八
　　十七年十月三十日與五名隱名投資人所訂定之「協議書」第五條約定「五樓以上
　　十九．五萬」之售價相近，故上訴人主張葉寶惠已分取百分之七十投資利潤云云
　　，要無足取。從而，被上訴人辯稱其承受晉恆公司對於系爭工地之投資權益，僅
　　指各投資人之投資金額，而不包含投資利潤等語，即非無稽，應堪採信。
四、綜上所述，王燦榮與乙○○、丙○○簽署投資議定書中關於保證投資利潤之效力
    雖及於晉恆公司，被上訴人與晉恆公司簽訂系爭承諾書第五條所載「投資權益」
    之承受，亦不包括投資利潤在內，乙○○、丙○○請求被上訴人依序給付其等投
    資利潤七十四萬一千七百元、二百零六萬四千八百五十元，及均自起訴狀繕本送
    達翌日起至清償日止，按年息百分之五計算之利息，暨將乙○○及甲○○○共同
    簽發票號ＴＨ０八五一三二號、發票日八十七年十二月十八日、到期日八十八年
    十二月三十日、面額八十萬元之本票一紙返還乙○○及甲○○○，洵非適當，不
    應准許，原審為上訴人敗訴判決，並駁回其假執行之聲請，並無違誤。上訴意旨
    指摘原判決不當，求予廢棄改判，為無理由，應予駁回上訴。又本件為判決基礎
    之事證已臻明確，上訴人主張被上訴人之法定代理人蕭三義與訴外人許介洲等人
    以不正當手段使晉恆公司無法取得建築融資等有關被上訴人承接系爭工地之過程
    ，及被上訴人辯稱上訴人之投資款已轉變為購買土地之款項、其增資代償工地包
    商二千五百餘萬元，暨其他歷審所提攻擊、防禦方法，經本院審酌後，均認與判
    決結果不生影響，爰無逐一論述之必要，附此敘明。
據上論結，本件上訴為無理由，依民事訴訟法第四百四十九條第一項、第七十八條、
第八十五條第一項但書，判決如主文。
中　　　華　　　民　　　國　　九十一　　年　　　十一　　月　　十九  　　日
                                  民事第十六庭
                              　　　　審判長法　官　阮　富　枝
                              　　　　　　　法　官　林　麗　玲
                              　　　　　　　法　官　吳　麗　惠
右正本係照原本作成。
上訴人如不服本判決，應於收受送達後二十日內向本院提出上訴書狀，其未表明上訴
理由者，應於提出上訴後二十日內向本院補提理由書狀（均須按他造當事人之人數附
繕本）上訴時應提出委任律師或具有律師資格之人之委任狀；委任有律師資格者，另
應附具律師及格證書及釋明委任人與受任人有民事訴訟法第四百六十六條之一第一項
但書或第二項（詳附註）所定關係之釋明文書影本。
中　　　華　　　民　　　國　　九十一　　年　　　十一　　月　　二十　　　日
　　　　　　　　　　　　　　　　　　　　　　書記官  陶　美　玲
附註：
民事訴訟法第四百六十六條之一（第一項、第二項）：
對於第二審判決上訴，上訴人應委任律師為訴訟代理人。但上訴人或其法定代理人具
有律師資格者，不在此限。
上訴人之配偶、三親等內之血親、二親等內之姻親，或上訴人為法人、中央或地方機
關時，其所屬專任人員具有律師資格並經法院認為適當者，亦得為第三審訴訟代理人
。
